【裁判字號】    92,訴,58
【裁判日期】    920307
【裁判案由】    毒品危害防制條例等
【裁判全文】
臺灣基隆地方法院刑事判決                            九十二年度訴字第五八號
    公  訴  人  臺灣基隆地方法院檢察署檢察官
    被      告  甲○○  男  四.
    選任辯護人  林宇文律師
右列被告因違反毒品危害防制條例案件，經檢察官提起公訴（九十一年度偵字第三六
二五、四七００號），本院判決如左：
    主      文
甲○○共同販賣第三級毒品，處有期徒刑陸年。
扣案之「Ｔｒａｍａｄｏｌ」（特拉瑪竇）針劑玖仟玖佰柒拾陸盒及錠劑肆仟玖佰捌
拾陸盒，均沒收銷燬之。
    事      實
一、甲○○明知「Ｔｒａｍａｄｏｌ」係屬行政院衛生署公告之第三級第十四項毒品
    特拉瑪竇，仍與綽號「阿輝」姓名年籍不詳之成年男子，基於販賣第三級毒品特
    拉瑪竇之犯意聯絡，推由「阿輝」於民國九十一年六、七月間，向新加坡廠商Ｓ
    ．Ｔ．ＴＯＮＥ  ＣＯＭＰＡＮＹ，以新臺幣（下同）十萬元之代價（起訴書誤
    繕為一百二十萬元），買入「Ｔｒａｍａｄｏｌ」針劑九千九百七十六盒（每盒
    五支；每支二毫升）、錠劑四千九百八十六盒（每盒三十粒）。甲○○復明知「
    Ｔｒａｍａｄｏｌ」（特拉瑪竇）係經公告禁止擅自製造、調劑、輸入、輸出、
    販賣或陳列之第三級毒害物品；又「Ｔｒａｍａｄｏｌ」、乾金針菜及壓縮香菇
    絲，均屬行政院公告管制進口之甲項第四款、丙項第五款管制物品；且復明知未
    經中央衛生主管機關核准，不得擅自輸入「Ｔｒｅｘａｎ」（新抗癌藥物）、「
    Ｘｅｎｉｃａｌ」（減肥藥）、「Ｚａｎｔａｃ」（十二指腸、胃潰瘍治療藥物
    ）、「Ｓａｌｏｎｐａｓ」（撒隆巴斯貼布）等藥品，竟仍與「阿輝」基於運輸
    第三級毒品、私運管制物品進口及輸入禁藥之犯意聯絡，於九十一年九月七日，
    以「ＡＣＸ  ＭＡＲＧＵＥＲＩＴＥ」輪船第Ｖ─００八Ｎ航次，藉由運輸蠔油
    進口之名義，自新加坡運送貨櫃乙只（櫃號ＫＭＴＵ0000000），貨櫃內
    載「Ｔｒａｍａｄｏｌ」（特拉瑪竇）針劑九千九百七十六盒、錠劑四千九百八
    十六盒；「Ｔｒｅｘａｎ」（新抗癌藥物）四十八盒（每盒五十毫克）；「Ｘｅ
    ｎｉｃａｌ」（減肥藥）一千三百二十九盒（每盒八十四粒）；「Ｚａｎｔａｃ
    」（十二脂腸、胃潰瘍治療藥物）八百九十八盒（其中五百九十九盒，每盒六十
    支裝；二百九十九盒，每盒三十支裝）；「Ｓａｌｏｎｐａｓ」（撒隆巴斯貼布
    ）一百四十九盒（每盒二百片）及完稅價格高達三十八萬三千八百三十八元之乾
    金針菜二百七十箱、壓縮香菇絲一百箱（總重量高達九千二百九十公斤），以此
    方式夾藏前揭物品進入臺灣地區，運抵基隆港後卸放於尚志貨櫃場；再委由不知
    情之億達報關行，於九十一年九月十日，以蠔油名義，向財政部基隆關稅局代為
    報關，以如前所述之方式運輸第三級毒品（「Ｔｒａｍａｄｏｌ」）、私運管制
    物品進口（第三級毒品「Ｔｒａｍａｄｏｌ」；完稅價格逾十萬元、總重量逾一
    千公斤之乾金針菜及壓縮香菇絲）及輸入經公告屬不得擅自輸入之毒害藥品及未
    經核准輸入之藥品（不得擅自輸入之毒害藥品：「Ｔｒａｍａｄｏｌ」；未經核
    准輸入之藥品：「Ｔｒｅｘａｎ」、「Ｘｅｎｉｃａｌ」、「Ｚａｎｔａｃ」、
    「Ｓａｌｏｎｐａｓ」）。嗣財政部關稅局人員於九十一年九月十日，執行開櫃
    查驗時，當場查扣得「Ｔｒａｍａｄｏｌ」（特拉瑪竇）針劑九千九百七十六盒
    、錠劑四千九百八十六盒；「Ｔｒｅｘａｎ」（新抗癌藥物）四十八盒（每盒五
    十毫克）；「Ｘｅｎｉｃａｌ」（減肥藥）一千三百二十九盒（每盒八十四粒）
    ；「Ｚａｎｔａｃ」（十二脂腸、胃潰瘍治療藥物）八百九十八盒（其中五百九
    十九盒，每六十支裝；二百九十九盒，每盒三十支裝）；「Ｓａｌｏｎｐａｓ」
    （撒隆巴斯貼布）一百四十九盒（每盒二百片）及完稅價格高達三十八萬三千八
    百三十八元之乾金針菜二百七十箱、壓縮香菇絲一百箱（總重量高達九千二百九
    十公斤），始知上情。
二、案經法務部調查局航業海員調查處報請臺灣基隆地方法院檢察署檢察官偵查起訴
    。
    理      由
一、右揭事實業據被告於本院審理時坦承不諱；而本件經查扣之上開「Ｔｒａｍａｄ
    ｏｌ」，均係行政院衛生署公告之第三級第十四項毒品及藥事法第二十二條第一
    項所稱「禁藥」等事實，有法務部調查局九十一年十一月二十七日調科壹字第０
    九一二三０五七六七０號檢驗通知書正本乙紙在卷可佐；又本件經查扣之上開「
    Ｔｒｅｘａｎ」、「Ｘｅｎｉｃａｌ」、「Ｚａｎｔａｃ」、「Ｓａｌｏｎｐａ
    ｓ」等藥品，均未經中央衛生機關核准輸入，核屬藥事法第二十二條第二款所稱
    之「禁藥」等事實，亦據被告自陳在卷，且有臺北市衛生局九十二年一月十六日
    北市衛四字第０九二三００三二二００號函附卷可憑；至本件經查扣之乾金針菜
    及壓縮香菇絲，除其完稅價格已高達三十八萬三千八百三十八元以外，其總重量
    亦已高達九千二百九十公斤，核亦屬行政院公告管制進口之物品等情節，亦有財
    政部基隆關稅局傳真函件、財政部基隆關稅局九十二年二月十九日基普緝字第０
    九二０一０一二四八號函、九十一年十二月三十一日基普稽字第九一一０九０四
    一號函在卷可按；而上開經查扣之所有物品，概係被告假藉蠔油名義，委由不知
    情億達報關行代為報關進口，嗣則於海關人員開櫃查驗時，經查緝人員當場查獲
    等情節，亦據證人游淑貞即億達報關行之負責人、林志賢即億達報關行現場陪驗
    員於警詢時陳述明確，且有本件報關單、購貨發票、裝箱單、基隆關稅局扣押貨
    物運輸工具收據及搜索筆錄等件附卷足稽。綜上所述，本院因認被告自白與事實
    相符，可以採信。本件事證明確，被告販賣第三級毒品（買入第三級毒品「Ｔｒ
    ａｍａｄｏｌ」）、私運管制物品進口（私運第三級毒品及私運乾金針菜、壓縮
    香菇絲逾公告數額）、輸入禁藥（輸入毒害藥品「Ｔｒａｍａｄｏｌ」；輸入未
    經核准之藥品「Ｔｒｅｘａｎ」、「Ｘｅｎｃｉａｌ」、「Ｚａｎｔａｃ」、「
    Ｓａｌｏｎｐａｓ」）之犯行，洵堪認定。
二、核被告買入第三級毒品「Ｔｒａｍａｄｏｌ」之行為，係犯毒品危害防制條例第
    四條第三項之販賣第三級毒品罪；被告輸入上開所有物品之行為，則係犯毒品危
    害防制條例第四條第三項之運輸第三級毒品罪、懲治走私條例第二條第一項之私
    運管制物品進口罪。查被告與「阿輝」間，就前述之全部犯罪事實，皆有犯意之
    聯絡及行為之分擔，均為共同正犯。被告以一個運輸行為，同時輸入業經公告不
    得輸入之毒害物品「Ｔｒａｍａｄｏｌ」（藥事法第二十二條第一款）及未經核
    准輸入之「Ｔｒｅｘａｎ」、「Ｘｅｎｃｉａｌ」、「Ｚａｎｔａｃ」、「Ｓａ
    ｌｏｎｐａｓ」等藥品（藥事法第二十二條第二款），核其所為，固亦符合藥事
    法第八十二條第一項輸入禁藥罪，惟查，被告運輸前揭毒害物品「Ｔｒａｍａｄ
    ｏｌ」之行為，同時亦該當毒品危害防制條例第四條第三項之運輸毒品罪，而毒
    品危害防制條例第四條第三項之運輸毒品罪，復為藥事法第八十二條第一項輸入
    禁藥罪之特別法，依「特別法優於普通法」之法律競合關係，自應逕論被告以毒
    品危害防制條例第四條第三項之運輸毒品罪名。被告涉犯藥事法第八十二條第一
    項輸入禁藥罪部分之事實，雖未據檢察官向本院提起公訴，惟其與前揭經本院認
    定有罪之部分，有特別法、普通法之法律競合關係，已如前述，基於審判不可分
    之原則，未據公訴人起訴之部分，自亦為起訴效力之所及，從而，本院自應併予
    審理。被告以一個運輸行為，同時輸入行政院公告之甲項第四款管制進出口物品
    （毒品危害防制條例所列之第三級毒品「Ｔｒａｍａｄｏｌ」）及行政院公告之
    丙項第五款管制進口物品逾公告數額（乾金針菜及壓縮香菇絲），同時觸犯構成
    要件不相同之懲治走私條例第二條第一項私運管制物品進口罪及毒品危害防制條
    例第三項運輸毒品進口罪，為異種想像競合犯，應從一重之毒品危害防制條例第
    四條第三項之運輸毒品進口罪名處斷。被告買入毒品之目的，係為運輸進口後再
    對外販售，其所犯毒品危害防制條例第四條第三項之販賣第三級毒品、運輸第三
    級毒品二罪間，有方法目的之牽連關係，為牽連犯，應從情節較重之販賣毒品罪
    處斷。爰審酌被告並無前科，素行堪稱良好，其走私、運輸及販賣毒品之數量，
    對關貿利益、社會經濟秩序及社會治安所可能衍生之危害，及其犯後態度等一切
    情狀，量處如主文所示之刑，以示懲儆。
三、扣案之「Ｔｒａｍａｄｏｌ」針劑九千九百七十六盒及錠劑四千九百八十六盒，
    雖均經基隆關稅局以九十一年第00000000號處分書沒入在案，此有前開
    處分書在卷可憑，然按「刑罰法令關於沒收之規定，有採職權沒收主義與義務沒
    收主義。職權沒收，指法院就屬於被告所有，並供犯罪所用或因犯罪所得之物，
    仍得本於職權為斟酌沒收與否之宣告，例如刑法第三十八條第一項第二款、第三
    款、第三項前段等屬之。義務沒收，又可分為絕對義務沒收與相對義務沒收二者
    。前者指凡法條規定『不問屬於犯人與否，沒收之。』者屬之，法院就此等之物
    ，無審酌餘地，除已證明毀滅外，不問屬於犯人與否或有無查扣，均應沒收之，
    例如刑法第二百條、第二百零五條、第二百零九條、第二百十九條、第二百六十
    六條第二項、毒品危害防制條例第十八條第一項前段等屬之」（最高法院八十九
    年度臺上字第五六○五號刑事判決意旨參照）；又「查獲之煙毒沒收銷燬之，肅
    清煙毒條例第十二條定有明文，同法施行細則第二十一條復規定『扣案之煙毒，
    於裁判沒收確定後，由檢察機關擇期會同有關機關公開銷燬之』，足見扣案煙毒
    ，必需由司法機關以裁判諭知沒收後予以銷燬，始符法定程序，此乃政府為肅清
    煙毒，貫徹禁政，所設特別規定，與一般物品沒收之規定有間。雖司法院院字第
    二八三二號解釋：「（走私）貨物如經海關適用海關緝私條例將貨物為沒收（沒
    入）之處分。雖該私運貨物之人，因觸犯刑事罪名，應由司法機關審判，但刑事
    判決內，即不得更為沒收之諭知」云云。然此乃指一般走私物品於刑事法令內僅
    有沒收之規定者而言。與前開肅清煙毒條例第十二條及同法施行細則第二十一條
    經內政部於八十二年七月二十八日修正後，規定毒品應於裁判沒收確定後公開銷
    燬之情形不同。基於法律適用整體性之原則，上開解釋於此情形，當無適用餘地
    」（最高法院八十四年度臺覆字第二一二號刑事判決意旨參照）。本於同旨，應
    依毒品危害防制條例第十八條第一項宣告沒收銷燬之「毒品」，縱令業經海關沒
    入，依法自仍應諭知沒收銷燬，始符法律適用整體性之原則。從而，扣案之「Ｔ
    ｒａｍａｄｏｌ」針劑九千九百七十六盒及錠劑四千九百八十六盒，仍應由本院
    依毒品危害防制條例第十八條第一項之規定，宣告沒收併鄉銷燬之。
四、扣案之「Ｔｒｅｘａｎ」四十八盒；「Ｘｅｎｉｃａｌ」一千三百二十九盒；「
    Ｚａｎｔａｃ」八百九十八盒；「Ｓａｌｏｎｐａｓ」一百四十九盒、乾金針菜
    二百七十箱及壓縮香菇絲一百箱，均據基隆關稅局以九十一年第0000000
    0號處分書沒入在案，此亦有前開處分書在卷可憑。上開扣案物品既均經海關沒
    入在案，爰不另為沒收之諭知，併此說明。
據上論斷，應依刑事訴訟法第二百九十九條第一項，毒品危害防制條例第四條第三項
、第十八條第一項，懲治走私條例第二條第一項、第十一條，刑法第十一條前段、第
二十八條、第五十五條，判決如主文。
本案經檢察官李辛茹到庭執行職務。
中      華      民      國      九十二      年      三      月    七    日
                                  臺灣基隆地方法院刑事第三庭
                                      審判長  法  官  林火炎
                                              法  官  何怡穎
                                              法  官  王慧惠
右正本證明與原本無異。
對於本件判決如有不服，應於收受送達後十日內，向本院提出上訴書狀，上訴於臺灣
高等法院，並按他造當事人之人數附具繕本。
                                              書記官  陳俊德
中      華      民      國      九十二      年      三      月   十一   日
附錄論罪法條
毒品危害防制條例第四條第三項：
三  製造、運輸、販賣第三級毒品者，處五年以上有期徒刑，得併科新臺幣五百萬元
    以下罰金。
毒品危害防制條例第十八條第一項：
一  查獲之毒品及專供製造或施用毒品之器具，不問屬於犯人與否，均沒收銷燬之。
    但合於醫藥或研究之用者，得不予銷燬。


司法院資訊處製作；財團法人民間司法改革基金會備份。
